臺灣臺南地方法院民事裁定
110年度消債更字第336號
聲  請  人
即債 務 人  許皖翔  

代  理  人  宋錦武律師
上列債務人依消費者債務清理條例聲請更生，本院裁定如下：
    主  文
債務人許皖翔自民國一一一年二月二十三日下午五時起開始更生
程序，並命司法事務官進行本件更生程序。　　
    理  由
一、按債務人不能清償債務或有不能清償之虞，且無擔保或無優
    先權之債務總額未逾新臺幣（下同）12,000,000元者，於法
    院裁定開始清算程序或宣告破產前，得向法院聲請更生。債
    務人對於金融機構負債務者，在聲請更生或清算前，應向最
    大債權金融機構請求協商債務清償方案，或向其住、居所地
    之法院或鄉、鎮、市、區調解委員會聲請債務清理之調解；
    協商或調解成立者，債務人不得聲請更生或清算，但因不可
    歸責於己之事由，致履行有困難者，不在此限。本條例施行
    前，債務人依金融主管機關協調成立之中華民國銀行公會會
    員，辦理消費金融案件無擔保債務協商機制與金融機構成立
    之協商，準用前2項之規定。消費者債務清理條例第3條、第
    42條第1項、第151條第1項、第7項、第9項分別定有明文。
    而所謂「不可歸責於己之事由」，係指金融機構所定之協商
    條件過苛，致債務人於清償協商金額後，即無法維持其基本
    生活，或債務人於履行協商條件期間，因非自願性失業、工
    作能力減損、減薪或其他非於協商成立時所能預期之事由，
    而致收入減少，或因扶養人數增加、債務人或其家人傷病或
    其他非於協商成立時所能預期之事由，而致支出增加等情事
    ；所謂「履行有困難」，係指以債務人之收入扣除自己及依
    法應受其扶養者所必要生活費用之數額後，仍不足以清償協
    商條件所定之數額，始足當之，以衡平債權人及債務人間之
    權益，並符合憲法第15條所定保障人民生存權之意旨。又法
    院開始更生程序之裁定，應載明其年、月、日、時，並即時
    發生效力，消費者債務清理條例第45條第1項亦定有明文。
二、本件聲請意旨略以：債務人積欠無擔保或無優先權債務總額
    約501,755元，為清理債務，前向本院聲請消費者債務清理
    前置調解（110年度南司消債調字第462號），最大債權金融
    機構花旗(台灣)商業銀行股份有限公司（下稱花旗銀行）雖
    提出分180期、每月每期給付1,388元、年利率百分之5之還
    款方案，惟債務人無法負擔，致調解不成立。債務人目前每
    月薪資為25,500元，已無能力再清償前揭債務，且名下並無
    任何財產，所欠債務未逾1,200萬元，亦未經法院裁定開始
    清算程序或宣告破產。為此，爰依消費者債務清理條例提出
    本件更生之聲請等語。
三、經查：
  ㈠債務人主張之上開事實，業據提出債權人清冊、債務人清冊
    、財產及收入狀況說明書、戶籍謄本、財團法人金融聯合徵
    信中心查詢當事人綜合信用報告回覆書、存摺影本等為證，
    並經本院依職權調閱債務人之勞、健保資料、電子稅務閘門
    財產所得調件明細表（見本院卷第43-48、55-61、83頁），
    互核相符，堪信債務人之主張為真實。
  ㈡債務人主張其擔任工地粗工，每月收入約25,500元乙節，有
    收入切結書在卷可參(見110年度南司消債調字第462號卷第3
    7頁)，且其名下無其他資產，亦有綜合所得稅各類所得資料
    清單、全國財產稅總歸戶財產查詢清單可憑(見110年度南司
    消債調字第462號卷第29-33頁)。基此，債務人主張每月收
    入為25,500元之事實，堪屬可採，故其償債能力應以上開收
    入為據。
  ㈢按消費者債務清理條例立法目的係為使不幸陷入經濟困境之
    人得以清理債務、重建生活，並在清理債務過程中能適度保
    有符合人性尊嚴之最低基本生活所需，而非維持債務人過去
    慣常之寬裕生活型態，否則非僅有悖於消費者債務清理條例
    之意旨，更係將債務人因個人浪費或財務管理失控之風險不
    當轉嫁予金融機構負擔，顯非公允。故為妥適調整債務人與
    債權人及其他利害關係人間之權利義務關係，保障債權人獲
    得公平受償，並謀求消費者經濟生活之重建復甦機會，法院
    對於債務人每月必要生活費用之數額，自不可僅以債務人之
    主張為斷，而應參酌消費者債務清理條例第64條之2第1項關
    於同條例第64條第2項第4款所稱必要生活費用之認定標準定
    之，方屬允洽。次按，債務人必要生活費用，以最近一年衛
    生福利部或直轄市政府所公告當地區每人每月最低生活費1.
    2倍定之，消費者債務清理條例第64條之2第1項定有明文。
    復按債務人為使其有經濟復甦更生之機會，自應以誠實及信
    用之原則面對自己之債務，積極勉力謀求更生償債方案，除
    應積極開源努力勤奮工作以增加收入償還債務外，尚須節流
    儉樸其生活需求而適當控制其生活費用支出，以達成勉力履
    行債務。而參酌臺南市民國110年度之每人每月最低生活費
    為13,304元，該生活費標準係按照政府最近1年平均每人消
    費支出（包括食品費、衣著鞋襪費、房租水電費、家居管理
    費、醫療保健費、交通通訊費、娛樂教育費及雜項支出）百
    分之60訂定，故消費者債務清理條例事件之債務人每月生活
    費標準自堪以最近1年衛生福利部或直轄市政府所公告當地
    區每人每月最低生活費1.2倍即15,965元計之【計算式：13,
    304×1.2＝15,965，元以下四捨五入】。債務人雖主張其每月
    生活必要支出費用為18,000元【計算式：膳食7,500元+衣服
    支出300元+房租5,500元+水電瓦斯等1,500元+交通支出1,00
    0元+電信支出900元+雜支支出1,300元】(見本院卷第17頁)
    ，然該數額已逾越首揭標準15,965元，從而，其每月個人生
    活必要支出應以15,965元為據。
  ㈣債務人於聲請本件更生程序前曾與債權人協商成立，約定分8
    8期、利率5.00%，每月繳款3,016元，依各債權銀行債權金
    額比例清償各項債務，至全部債務清償為止，而債務人已毀
    諾未再繳款等情，有臺灣臺北地方法院106年度司消債核字
    第8249號裁定暨前置協商機制協議書、財團法人金融聯合徵
    信中心當事人綜合信用報告債務清理條例前置協商專用債權
    人清冊在卷可稽（見本院卷第81-86頁、110年度南司消債調
    字第462號卷第39-42頁），足認債務人於消費者債務清理條
    例施行後，與債權人協商成立而毀諾。從而，債務人既曾與
    債權金融機構就無擔保債務達成協商後毀諾，且迄今尚未清
    償完畢，則其向本院聲請更生程序，本院自應審酌債務人是
    否符合「不可歸責於己致履行顯有困難之事由」之要件。債
    務人主張其於107年6月退伍，之後因收入不佳，無法負擔生
    活基本開支而毀諾乙情，核與收入切結書（見本院卷第123
    頁）大致相符，堪可認定。是債務人主張其係因不可歸責於
    己之事由致履行上開協議顯有重大困難，堪予採信。
  ㈤綜上各情，最大債權金融機構花旗銀行於前置調解時提供債
    務人分180期、年利率百分之5、每月償還1,388元之清償方
    案；遠傳電信股份有限公司陳稱其債權尚有58,683元未受償
    ，請債務人限期全額繳納等語；晨旭企業管理顧問股份有限
    公司陳稱其債權尚有15,044元未受償，願比照調解成立之分
    期條件等語；台灣大哥大股份有限公司陳稱其債權尚有21,9
    74元未受償，願提供債務人一次全額給付15,000元之還款方
    案等語；和潤企業股份有限公司陳稱其債權尚有241,933元
    未受償，提供「每月繳4,033元、分60期清償，共繳241,980
    元結清」之清償方案等語，此有前置調解進行單及上開債權
    人之陳報狀在卷可參（見110年度南司消債調字第462號卷第
    117頁、本院卷第125至175頁、第87至89頁）。以債務人每
    月平均收入25,500元，扣除其個人每月生活必要支出15,965
    元後，每月剩餘9,535元，尚無法同時負擔花旗銀行提供每
    月償還1,388元及遠傳電信股份有限公司提出全額一次清償5
    8,683元之還款方案，堪認債務人有不能清償債務之虞。
四、綜上所述，依債務人之收入財產及必要生活支出之情形，已
    達不能清償債務之程度，而債務人僅係一般消費者，未曾從
    事營業，其無擔保或無優先權之債務未逾1,200萬元，有不
    能清償債務之情事，之前雖曾前置調解成立，但因不可歸責
    於己之事由，致履行上開協議顯有重大困難，且未經法院裁
    定開始清算程序或宣告破產，又查無消費者債務清理條例第
    6條第3項、第8條或第46條各款所定駁回更生聲請之事由存
    在，則債務人聲請更生，應屬有據。
五、末按，法院裁定開始更生或清算程序後，得命司法事務官進
    行更生或清算程序，必要時得選任律師、會計師或其他適當
    之自然人或法人一人為監督人或管理人，消費者債務清理條
    例第16條第1項定有明文。本件既經本院裁定開始更生程序
    ，爰併依前開規定，命司法事務官進行更生程序。
中　　華　　民　　國　　111 　年　　2 　　月　　23　　日
                  消債法庭    法  官　田幸艷
上開裁定正本核與原本無異。
本裁定不得抗告。
本裁定已於111年2月23日下午5時公告。　　　　　　
中　　華　　民　　國　　111 　年　　2 　　月　　23　　日
                              書記官  駱映庭